【裁判字號】    97,訴,480
【裁判日期】    970421
【裁判案由】    損害賠償
【裁判全文】
臺灣士林地方法院民事判決               97年度訴字第480號
原      告  甲○○
被      告  乙○○
                        消防局)
被      告  蘇英文
上列當事人間損害賠償事件，本院判決如下：
    主  文
原告之訴駁回。
訴訟費用由原告負擔。
    事  實  及  理  由
一、按原告之訴，依其所訴之事實，在法律上顯無理由者，法院
    得不經言詞辯論，逕以判決駁回之。民事訴訟法第249 條第
    2項定有明文。
二、原告主張：(一)原告罹有焦慮、恐慌、失眠等嚴重憂鬱症，民
    國96年12月24日凌晨1 時左右，臺北市政府消防局之人員即
    被告蘇英文連續按原告家之門鈴，原告驚醒後不得不起床應
    鈴，惟當原告拿起對講機「喂」幾聲後，竟無回應，原告乃
    返身欲回房，但門鈴又再響起，反覆共3 次，致引發原告之
    重憂鬱症，症狀持續至97年1 月9 日。(二)原告於97年12月24
    日上午8 時許向天母派出所員警查詢，據稱當時係台北市○
    ○街27巷5 號之民眾報案謂：聞到廚房菜燒焦之味道云云，
    乃出動警消人員了解，然原告之住處距天母派出所及消防局
    僅10分鐘之路程，被告蘇英文應不致混淆而按到原告家之門
    鈴，被告蘇英文顯係故意不法侵害原告之權利，事後臺北市
    政府消防局局長即被告乙○○，復拒絕提供被告蘇英文之姓
    名地址，顯有「包庇、叫唆、幫助之行為」，原告因渠等之
    侵害行為，計支出醫療費新台幣（下同）2 千元，應由被告
    連帶賠償，原告身心並因而痛苦異常，被告應連帶給付慰撫
    金988,000 元，爰依民法第184 條第1 項、第185 條、第18
    6 條及第195 條之規定請求等語；並聲明：被告應連帶賠償
    原告100 萬元。
三、本件不經言詞辯論，被告未提出書狀作何聲明或陳述。
四、按因避免自己或他人生命、身體、自由或財產上急迫之危險
    所為之行為，不負損害賠償之責。但以避免危險所必要，並
    未逾越危險所能致之損害程度者為限。民法第150 條第1 項
    定有明文。經查原告曾向臺北市政府消防局請求國家賠償，
    據該局函覆：「本局天母分隊96年12月24日凌晨接獲119 救
    指中心民眾火警（天玉街）報案派遣出勤，於0 時36分到達
    現場27巷1 號前聞到煙味，惟無法確定起火戶，經查詢發現
    天玉街27巷1 號3 樓及各樓均無異狀，但門外卻有煙味，於
    是在該住址附近大樓擴大搜尋範圍，包括隔鄰之25號各樓層
    及27巷3 、5 號各樓層，最後找到冒煙住戶為天玉街27巷5
    號2 樓，發現該住戶因煮食疏忽未關爐火造成冒煙，於確認
    無安全顧慮後，返隊待命。」等語，有該局97年2 月18日北
    市消秘字第09730484300 號函，在卷可參，而原告雖認該局
    函覆之內容與事實有所出入，但其亦主張其曾向天母派出所
    員警查詢，而經告知有人報案：聞到廚房聞菜燒焦之味道云
    云，足證當時確有疑似火災之情事，而火災之起火致釀成災
    害，過程迅速，稍有延誤即錯失挽救生命及財產之機會，斯
    時為凌晨零時許，視線不如白晝清晰，消防人員在緊急情況
    下，尋覓火源心切，縱有驚擾到原告，參酌前揭規定，自在
    客觀上可容許之範圍內，而屬阻卻違法之事由，其行為非屬
    不法；另被告乙○○即便有不告知當日按門鈴之消防員姓名
    地址之事，惟當時按門鈴者為值勤人員，依前述其行為為客
    觀上可容許之行為，被告乙○○並無義務告知原告該員之姓
    名地址，是亦難謂有原告所指「包庇、叫唆、幫助之行為」
    。
五、綜上所述，原告依民法第184 條第1 項、第185 條、第186
    條第195 條之規定請求被告連帶賠償原告100 萬元，於法無
    據，應予駁回。爰不經言詞辯論，逕以判決駁回之。
六、據上論結，原告之訴為無理由，依民事訴訟法第249 條第2
    項、第78條，判決如主文。
中    華    民    國    97    年    4     月    21    日
                  民事第一庭  法  官  黃小瑩
以上正本證明與原本無異。
如對本判決上訴，應於判決送達後20日內向本院提出上訴狀。
中    華    民    國    97    年    4     月    22    日
                              書記官  陳鳳嬌


司法院資訊處製作；財團法人民間司法改革基金會備份。
